---
title: "Simulación - Difusión límite del modelo de Wright-Fisher con selección y mutación"
author: "Gerardo Martínez"
date: "15 de noviembre de 2018"
output: html_document
editor_options: 
  chunk_output_type: console
---
El siguiente código mostrará cómo obtener gráficos de las trayectorias del proceso de difusión límite de un modelo de Wright-Fisher con selección y mutación.

Recordemos que el proceso de difusión límite es solución de la ecuación diferencial estocástica

\begin{equation*}
\left\{
\begin{array}{rcl}
dX_t & = &  (-u_1X_t + u_2 (1-X_t) + \\ 
& & X_t^2 (1-X_t) \sigma_{11} + X_t (1-X_t)(1-2X_t) \sigma_{12} - X_t(1-X_t)^2 \sigma_{22}) dt \\
& & + \sqrt{X_t(1-X_t)} \, dW_t \\
X_0  & =  & p_0 \in (0,1)
\end{array}
\right.
\end{equation*}
donde
\begin{equation}
\omega_{ij} = 1 + \frac{\sigma_{ij}}{2N}, \qquad \mu_i = \frac{u_i}{2N}
\end{equation}

Para simular trayectorias en el intervalo $[0,T]$ se utilizará el esquema de Milstein. Fijaremos, en primer lugar, el tiempo $T$ y una precisión $n$.
```{r}
T <- 10
n <- 1e5
```
Será necesario, asimismo, indicar una cantidad $k$ de trayectorias a graficar.

```{r}
k <- 10
```
Indicaremos cuáles son los parámetros de la difusión; a saber: $p_0$, $u_1$, $u_2$, $\sigma_{11}$, $\sigma_{12}$ y $\sigma_{22}$.

```{r}
p0 <- 0.5
N <- 100
s11 <- 0
s12 <- 0
s22 <- 0
mu1 <- 0.1*2*N
mu2 <- 0.1*2*N
```
Se construirá una matriz, *replicas*, de tamaño $k \times (n+1)$ que tendrá, luego de la implementación del esquema de Milstein, los valores de las trayectorias para cada punto $i/n$ con $i \in \{0, 1, \dots, n\}$.

```{r}
replicas <- matrix(rep(0,k*(n+1)), ncol=k)
```

El código para completar la matriz *replicas* con las trayectorias dependerá de si las tasas de mutación $\mu_1$ y $\mu_2$ son iguales a 0 o no.

Si las tasas de mutación cumplen que $\mu_1, \mu_2 > 0$ entonces el código para completar la matriz es:

```{r eval=FALSE}
for (j in 1:k){
  # Inicialización
  tr <- rep(0, times = n+1)
  tr[1] <- p0
  
  # Bucle
  for (i in 1:n){
    W <- sqrt(T/n)*rnorm(1)
    
    tr[i+1] <- tr[i] + 
          -mu1*tr[i]*2*N*T/n +
          mu2*(1 - tr[i])*2*N*T/n +
          (tr[i])*(1-tr[i])*s11*2*N*T/n + 
          (tr[i])*(1-tr[i])*(1-2*tr[i])*s12*2*N*T/n -
          (tr[i])*(1-tr[i])^2*s22*2*N*T/n +
          sqrt(tr[i]*(1-tr[i]))*W +
          (((-2 * tr[i] +1)/(4)) * (W^2 - T/n))
      
    # en caso de que por error de simulación
    # se obtenga un valor menor que 0
    if (tr[i+1]<=0){
      tr[i+1] <- 0
    }
    
    # en caso de que por error de simulación
    # se obtenga un valor mayor que 1
    if (tr[i+1]>=1){
      tr[i+1] <- 1
    }
  }
  replicas[,j] <- tr
}
```
Si $\mu_1 = 0$ entonces la difusión presenta un estado absorbente en $x = 1$. Tendremos que controlar entonces que, si una trayectoria alcanza el estado $x = 1$ en un tiempo $t_{i}$ permanecerá en este estado para todo $t  \ge q t_i$. El código será modificado consecuentemente de la siguiente forma:

```{r eval=FALSE}
for (j in 1:k){
  # Inicialización
  tr <- rep(0, times = n+1)
  tr[1] <- p0
  
  # Bucle
  for (i in 1:n){
    if (tr[i] != 1){
    W <- sqrt(T/n)*rnorm(1)
    
    tr[i+1] <- tr[i] + 
          mu2*(1 - tr[i])*2*N*T/n +
          (tr[i])*(1-tr[i])*s11*2*N*T/n + 
          (tr[i])*(1-tr[i])*(1-2*tr[i])*s12*2*N*T/n -
          (tr[i])*(1-tr[i])^2*s22*2*N*T/n +
          sqrt(tr[i]*(1-tr[i]))*W +
          (((-2 * tr[i] +1)/(4)) * (W^2 - T/n))
    } else {
      tr[i+1] <- 1
    }
      
    # en caso de que por error de simulación
    # se obtenga un valor menor que 0
    if (tr[i+1]<=0){
      tr[i+1] <- 0
    }
    
    # en caso de que por error de simulación
    # se obtenga un valor mayor que 1
    if (tr[i+1]>=1){
      tr[i+1] <- 1
    }
  }
  replicas[,j] <- tr
}
```
Del mismo modo, si $\mu_2 = 0$, la difusión presenta un estado absorbente en $x = 0$. El código en este caso será

```{r eval=FALSE}
for (j in 1:k){
  # Inicialización
  tr <- rep(0, times = n+1)
  tr[1] <- p0
  
  # Bucle
  for (i in 1:n){
    if (tr[i] != 0){
      W <- sqrt(T/n)*rnorm(1)
      
      tr[i+1] <- tr[i] + 
            -mu1*tr[i]*2*N*T/n +
            (tr[i])*(1-tr[i])*s11*2*N*T/n + 
            (tr[i])*(1-tr[i])*(1-2*tr[i])*s12*2*N*T/n -
            (tr[i])*(1-tr[i])^2*s22*2*N*T/n +
            sqrt(tr[i]*(1-tr[i]))*W +
            (((-2 * tr[i] +1)/(4)) * (W^2 - T/n))
        
      # en caso de que por error de simulación
      # se obtenga un valor menor que 0
      if (tr[i+1]<=0){
        tr[i+1] <- 0
      }
      
      # en caso de que por error de simulación
      # se obtenga un valor mayor que 1
      if (tr[i+1]>=1){
        tr[i+1] <- 1
      }
    } else {
      tr[i+1] <- 0
    }
  }
  replicas[,j] <- tr
}
```
Por último, si $\mu_1 = \mu_2 = 0$, entonces la difusión tendrá los estados absorbentes $x = 1$ y $x = 0$. El código en este caso es

```{r eval=FALSE}
for (j in 1:k){
  # Inicialización
  tr <- rep(0, times = n+1)
  tr[1] <- .5
  
  # Bucle
  for (i in 1:n){
    if (tr[i]!=0){
      if(tr[i]!=1){
        # si la frecuencia del alelo
        # es distinta de 0 o 1, utilizo el proceso de difusión
        
        W <- sqrt(T/n)*rnorm(1)
        tr[i+1] <- tr[i] + 
          (tr[i])*(1-tr[i])*s11*2*N*T/n + 
          (tr[i])*(1-tr[i])*(1-2*tr[i])*s12*2*N*T/n -
          (tr[i])*(1-tr[i])^2*s22*2*N*T/n +
          sqrt(tr[i]*(1-tr[i]))*W +
          (((-2 * tr[i] +1)/(4)) * (W^2 - T/n))
    
        # en caso de que por error de simulación
        # se obtenga un valor menor que 0
        if (tr[i+1]<=0){
          tr[i+1] <- 0
        }
    
        # en caso de que por error de simulación
        # se obtenga un valor mayor que 1
        if (tr[i+1]>=1){
          tr[i+1] <- 1
        }
        
      } else {
        tr[i+1] <- 1
      }
    } else {
      tr[i+1] <- 0
    }
  }
  replicas[,j] <- tr
}
```

La construcción de las trayectorias está resumida en la función $\texttt{trayectoriasWFMS()}$. Esta función va a tomar como parámetros el número de trayectorias $k$, la precisión del esquema de Milstein $n$ y los parámetros del modelo $p_0$, $N$, $u_1$, $u_2$, $\sigma_{11}$, $\sigma_{12}$ y $\sigma_{22}$ y dará como resultado una matriz con las trayectorias simuladas.

```{r}
trayectoriasWFMS <- function(k, n, T, p0, N, u1, u2, s11, s12, s22) {
	replicas <- matrix(rep(0, k * (n + 1)), ncol = k)
  
	if (u1 == 0) {
		if (u2 == 0) {
			for (j in 1:k) {
				# Inicialización
				tr <- rep(0, times = n + 1)
				tr[1] <- p0
		  
				# Bucle
				for (i in 1:n) {
					if (tr[i] != 0) {
						if (tr[i] != 1) {
						
							# si la frecuencia del alelo
							# es distinta de 0 o 1, 
							# utilizo el proceso de difusión
		  
							W <- sqrt(T / n) * rnorm(1)
							tr[i + 1] <- tr[i] +
							(tr[i]) ^ 2 * (1 - tr[i]) * 2* N * s11 * T / n +
							(tr[i]) * (1 - tr[i]) * (1 - 2 * tr[i]) * 2 * N * s12 * T / n -
							(tr[i]) * (1 - tr[i]) ^ 2 * 2 * N * s22 * T / n +
							sqrt(tr[i] * (1 - tr[i])) * W +
							(((-2 * tr[i] + 1) / (4)) * (W ^ 2 - T / n))
		  
							# en caso de que por error de siulación
							# se obtenga un valor menor que 0
							if (tr[i + 1] <= 0) {
							tr[i + 1] <- 0
							}
		  
							# en caso de que por error de siulación
							# se obtenga un valor mayor que 1
							if (tr[i + 1] >= 1) {
							tr[i + 1] <- 1
							}
		  
						} else {
							tr[i + 1] <- 1
						}
					} else {
						tr[i + 1] <- 0
					}
				}
				
				replicas[, j] <- tr
			}
		}	else{
			for (j in 1:k){
				# Inicialización
				tr <- rep(0, times = n+1)
				tr[1] <- p0
		  
				# Bucle
				for (i in 1:n){
					if (tr[i] != 1){
						W <- sqrt(T/n)*rnorm(1)
			  
						tr[i+1] <- tr[i] + 
							u2*(1 - tr[i])*2*N*T/n +
							(tr[i])*(1-tr[i])*s11*2*N*T/n + 
							(tr[i])*(1-tr[i])*(1-2*tr[i])*s12*2*N*T/n -
							(tr[i])*(1-tr[i])^2*s22*2*N*T/n +
							sqrt(tr[i]*(1-tr[i]))*W +
							(((-2 * tr[i] +1)/(4)) * (W^2 - T/n))
				
						# en caso de que por error de siulación
						# se obtenga un valor menor que 0
						if (tr[i+1]<=0){
							tr[i+1] <- 0
						}
			  
						# en caso de que por error de siulación
						# se obtenga un valor mayor que 1
						if (tr[i+1]>=1){
							tr[i+1] <- 1
						}
					} else {
						tr[i+1] <- 1
					}
				}
			replicas[,j] <- tr
			}
		}
	}	else{
			if(u2 == 0){
				for (j in 1:k){
					# Inicialización
					tr <- rep(0, times = n+1)
					tr[1] <- p0
			  
					# Bucle
					for (i in 1:n){
						if (tr[i] != 0){
							W <- sqrt(T/n)*rnorm(1)
				  
							tr[i+1] <- tr[i] + 
								-u1*tr[i]*2*N*T/n +
								(tr[i])*(1-tr[i])*s11*2*N*T/n + 
								(tr[i])*(1-tr[i])*(1-2*tr[i])*s12*2*N*T/n -
								(tr[i])*(1-tr[i])^2*s22*2*N*T/n +
								sqrt(tr[i]*(1-tr[i]))*W +
								(((-2 * tr[i] +1)/(4)) * (W^2 - T/n))
					
							# en caso de que por error de siulación
							# se obtenga un valor menor que 0
							if (tr[i+1]<=0){
								tr[i+1] <- 0
							}
				  
							# en caso de que por error de siulación
							# se obtenga un valor mayor que 1
							if (tr[i+1]>=1){
								tr[i+1] <- 1
							}
						} else {
							tr[i+1] <- 0
						}
					}
					replicas[,j] <- tr
				}
			}	else{
					for (j in 1:k){
						# Inicialización
						tr <- rep(0, times = n+1)
						tr[1] <- p0
		  
						# Bucle
						for (i in 1:n){
							W <- sqrt(T/n)*rnorm(1)
				  
							tr[i+1] <- tr[i] +
								-u1*tr[i]*2*N*T/n +
								u2*(1 - tr[i])*2*N*T/n +
								(tr[i])*(1-tr[i])*s11*2*N*T/n + 
								(tr[i])*(1-tr[i])*(1-2*tr[i])*s12*2*N*T/n -
								(tr[i])*(1-tr[i])^2*s22*2*N*T/n +
								sqrt(tr[i]*(1-tr[i]))*W +
								(((-2 * tr[i] +1)/(4)) * (W^2 - T/n))
					
							# en caso de que por error de siulación
							# se obtenga un valor menor que 0
							if (tr[i+1]<=0){
								tr[i+1] <- 0
							}
				  
							# en caso de que por error de siulación
							# se obtenga un valor mayor que 1
							if (tr[i+1]>=1){
								tr[i+1] <- 1
							}
						}
					replicas[,j] <- tr
					}
				}
	}
	return(replicas)
}
```
