---
title: "Código para hallar la densidad de tau"
author: "Gerardo Martínez"
date: "15 de noviembre de 2018"
output: html_document
---

El siguiente código mostrará cómo hallar la densidad de $\tau$ con

\begin{equation}
  \tau = \inf_{t \geq 0} \{X_t \in \{0,1\}\}
\end{equation}
y $X = \{X_t\}_{t \geq 0}$ la solución de la ecuación diferencial estocástica

\begin{equation*}
\left\{
\begin{array}{rcl}
dX_t & = &  (-u_1X_t + u_2 (1-X_t) + \\ 
& & X_t^2 (1-X_t) \sigma_{11} + X_t (1-X_t)(1-2X_t) \sigma_{12} - X_t(1-X_t)^2 \sigma_{22}) dt \\
& & + \sqrt{X_t(1-X_t)} \, dW_t \\
X_0  & =  & p_0 \in (0,1)
\end{array}
\right.
\end{equation*}
donde
\begin{equation}
\omega_{ij} = 1 + \frac{\sigma_{ij}}{2N}, \qquad \mu_i = \frac{u_i}{2N}
\end{equation}
Para obtener simulaciones de $\tau$ simularemos trayectorias de $X$ con el esquema de Milstein hasta que alcance uno de los estados $0$ o $1$.

Para esto consideraremos la función $\texttt{densidadTau()}$ que es una modificación de la función $\texttt{trayectoriasWFMS()}$. En este caso, simularemos trayectorias hasta un tiempo $T$ muy grande y detendremos la simulación si $X_t \in \{0,1\}$ con $t \leq T$: el algoritmo devolverá los tiempos $t$ en donde la trayectoria simulada alcanza los estados $0$ o $1$. En caso de que $X_t \notin \{0,1\}$ para ningún $t \leq T$, entonces el algoritmo devolverá el valor $T$. Se recomienda utilizar un tiempo $T$ suficientemente grande para evitar la menor cantidad posible de valores truncados.

$\texttt{densidadTau()}$ tendrá los siguientes parámetros:

* $k$: Cantidad de observaciones de $\tau$.
* $n$: Precisión de la solución de la ecuación diferencial estocástica según el esquema de Milstein.
* $T$: Tiempo $T$ hasta donde se realiza la simulación.
* $N$: Tamaño poblacional.
* $p_0$: Valor inicial de $X$.
* $u_1$: Probabilidad reescalada según $N$ de mutar del alelo $A$ al $a$.
* $u_2$: Probabilidad reescalada según $N$ de mutar del alelo $a$ al $A$.
* $s_{11}$: Viabilidad reescalada según $N$ del genotipo $AA$.
* $s_{12}$: Viabilidad reescalada según $N$ del genotipo $Aa$.
* $s_{22}$: Viabilidad reescalada según $N$ del genotipo $aa$.

```{r}
densidadTau <- function(k, n, T, p0, N, u1, u2, s11, s12, s22){
	# se construye un vector tau
	# que será completado con los valores simulados de tau
	tau <- rep(0, k)
	
	if (u1 == 0) {
		if (u2 == 0) {
			for (j in 1:k) {
				# inicializamos la tr en p0
				tr  <- p0
				
				# construimos una variable auxiliar
				# la utilizaremos para detener el algoritmo
				aux <- 0
				
				# inicializamos el iterador
				i <- 1
		  
				# Bucle
				while ((aux == 0)&(i <= n-1)) {
					if (tr != 0) {
						if (tr != 1) {
						
							# si la frecuencia del alelo
							# es distinta de 0 o 1, 
							# utilizo el proceso de difusión
		  
							W <- sqrt(T / n) * rnorm(1)
							tr <- tr +
							(tr) ^ 2 * (1 - tr) * s11 * 2 * N * T / n +
							(tr) * (1 - tr) * (1 - 2 * tr) * 2 * N * s12 * T / n -
							(tr) * (1 - tr) ^ 2 * 2 * N * s22 * T / n +
							sqrt(tr * (1 - tr)) * W +
							(((-2 * tr + 1) / (4)) * (W ^ 2 - T / n))
		  
							# en caso de que por error de simulación
							# se obtenga un valor menor que 0
							if (tr <= 0) {
							tr <- 0
							}
		  
							# en caso de que por error de simulación
							# se obtenga un valor mayor que 1
							if (tr >= 1) {
							tr <- 1
							}
		  
						} else {
							aux <- 1
							tau[j] <- (i-1)*T/n
						}
					} else {
						aux <- 1
						tau[j] <- (i-1)*T/n
					}
					i <- i+1
				}
				
				if (i == n){
					tau[j] <- T
				}
			}
		return(tau)
		}	else{
			# inicializamos la tr en p0
				tr  <- p0
				
				# construimos una variable auxiliar
				# la utilizaremos para detener el algoritmo
				aux <- 0
				
				# inicializamos el iterador
				i <- 1
		  
				# Bucle
				while ((aux == 0)&(i <= n-1)) {
					if (tr != 0) {
						if (tr != 1) {
						
							# si la frecuencia del alelo
							# es distinta de 0 o 1, 
							# utilizo el proceso de difusión
		  
							tr <- tr + 
							u2*(1 - tr)*2*N*T/n +
							(tr)*(1-tr)*s11*2*N*T/n + 
							(tr)*(1-tr)*(1-2*tr)*s12*2*N*T/n -
							(tr)*(1-tr)^2*s22*2*N*T/n +
							sqrt(tr*(1-tr))*W +
							(((-2 * tr +1)/(4)) * (W^2 - T/n))
		  
							# en caso de que por error de simulación
							# se obtenga un valor menor que 0
							if (tr <= 0) {
							tr <- 0
							}
		  
							# en caso de que por error de simulación
							# se obtenga un valor mayor que 1
							if (tr >= 1) {
							tr <- 1
							}
		  
						} else {
							aux <- 1
							tau[j] <- (i-1)*T/n
						}
					} else {
						aux <- 1
						tau[j] <- (i-1)*T/n
					}
					i <- i+1
				}
				
				if (i == n){
					tau[j] <- T
				}
			}
		return(tau)	
	}	else{
			if(u2 == 0){
				# inicializamos la tr en p0
				tr  <- p0
				
				# construimos una variable auxiliar
				# la utilizaremos para detener el algoritmo
				aux <- 0
				
				# inicializamos el iterador
				i <- 1
		  
				# Bucle
				while ((aux == 0)&(i <= n-1)) {
					if (tr != 0) {
						if (tr != 1) {
						
							# si la frecuencia del alelo
							# es distinta de 0 o 1, 
							# utilizo el proceso de difusión
		  
							W <- sqrt(T / n) * rnorm(1)
							tr <- tr + 
								-u1*tr*2*N*T/n +
								(tr)*(1-tr)*s11*2*N*T/n + 
								(tr)*(1-tr)*(1-2*tr)*s12*2*N*T/n -
								(tr)*(1-tr)^2*s22*2*N*T/n +
								sqrt(tr*(1-tr))*W +
								(((-2 * tr +1)/(4)) * (W^2 - T/n))
		  
							# en caso de que por error de simulación
							# se obtenga un valor menor que 0
							if (tr <= 0) {
							tr <- 0
							}
		  
							# en caso de que por error de simulación
							# se obtenga un valor mayor que 1
							if (tr >= 1) {
							tr <- 1
							}
		  
						} else {
							aux <- 1
							tau[j] <- (i-1)*T/n
						}
					} else {
						aux <- 1
						tau[j] <- (i-1)*T/n
					}
					i <- i+1
				}
				
				if (i == n){
					tau[j] <- T
				}
			return(tau)
			}	else{
					# inicializamos la tr en p0
				tr  <- p0
				
				# construimos una variable auxiliar
				# la utilizaremos para detener el algoritmo
				aux <- 0
				
				# inicializamos el iterador
				i <- 1
		  
				# Bucle
				while ((aux == 0)&(i <= n-1)) {
					if (tr != 0) {
						if (tr != 1) {
						
							# si la frecuencia del alelo
							# es distinta de 0 o 1, 
							# utilizo el proceso de difusión
							
							W <- sqrt(T/n)*rnorm(1)
							
							tr <- tr +
								-u1*tr*2*N*T/n +
								u2*(1 - tr)*2*N*T/n +
								(tr)*(1-tr)*s11*2*N*T/n + 
								(tr)*(1-tr)*(1-2*tr)*s12*2*N*T/n -
								(tr)*(1-tr)^2*s22*2*N*T/n +
								sqrt(tr*(1-tr))*W +
								(((-2 * tr +1)/(4)) * (W^2 - T/n))
		  
							# en caso de que por error de simulación
							# se obtenga un valor menor que 0
							if (tr <= 0) {
							tr <- 0
							}
		  
							# en caso de que por error de simulación
							# se obtenga un valor mayor que 1
							if (tr >= 1) {
							tr <- 1
							}
		  
						} else {
							aux <- 1
							tau[j] <- (i-1)*T/n
						}
					} else {
						aux <- 1
						tau[j] <- (i-1)*T/n
					}
					i <- i+1
				}
				
				if (i == n){
					tau[j] <- T
				}
			}
	return(tau)
	}
}
```

Construiremos un vector, *tau*, que tendrá los valores de $\tau$ simulados para la difusión límite del proceso de Wright-Fisher neutral y sin mutación con valor inicial $X_0 = 0.5$.
```{r}
tau <- densidadTau(k = 1000, 
                   n = 1e5, 
                   T = 10, 
                   p0 = 0.5, 
                   u1 = 0, 
                   u2 = 0, 
                   N = 100, 
                   s11 = 0, 
                   s12 = 0, 
                   s22 = 0)
```

Graficaremos la densidad de $\tau$ con el paquete $\texttt{ggplot2}$.

```{r message=FALSE, warning=FALSE}
library(ggplot2)
library(latex2exp)
```
Para poder graficar con $\texttt{ggplot2}$ construiremos un _dataframe_ auxiliar *densTau*

```{r}
densidadesTau <- data.frame(tau)
```

Construiremos un histograma para la densidad de $\tau$. Para controlar la cantidad de _bins_ se puede cambiar el parámetro $\texttt{bins = }$ dentro de $\texttt{geom_histogram()}.
```{r}
histTau <- ggplot(densidadesTau, aes(x=tau))+
  geom_histogram(bins = 50, color="dodgerblue4", fill = "lightblue3", aes(y=..count../sum(..count..))) +   theme(panel.background = element_rect(fill = "gray87",
                                  colour = "gray87",
                                  size = 0.5, linetype = "solid"),
    panel.grid.major = element_line(size = 0.5, linetype = 'solid',
                                  colour = "white"), 
    panel.grid.minor = element_line(size = 0.25, linetype = 'solid',
                                  colour = "white")
    ) +
  xlab(expression(tau)) +
  ylab("") 

histTau
```
Adicionalmente, se puede marcar con una línea dónde se encuentra $\mathbb{E}_x(\tau)$:

```{r}
histTau +
  geom_vline(xintercept=mean(densidadesTau$tau), color="red")
```

