---
title: "Gráfico de trayectorias - Difusión límite del modelo de Wright-Fisher con selección y mutación"
author: "Gerardo Martínez"
date: "15 de noviembre de 2018"
output: html_document
editor_options: 
  chunk_output_type: console
---
Para graficar las trayectorias será necesario cargar la función $\texttt{trayectoriasWFMS()}$.

```{r include=FALSE}
trayectoriasWFMS <- function(k, n, T, p0, N, u1, u2, s11, s12, s22) {
	replicas <- matrix(rep(0, k * (n + 1)), ncol = k)
  
	if (u1 == 0) {
		if (u2 == 0) {
			for (j in 1:k) {
				# Inicialización
				tr <- rep(0, times = n + 1)
				tr[1] <- p0
		  
				# Bucle
				for (i in 1:n) {
					if (tr[i] != 0) {
						if (tr[i] != 1) {
						
							# si la frecuencia del alelo
							# es distinta de 0 o 1, 
							# utilizo el proceso de difusión
		  
							W <- sqrt(T / n) * rnorm(1)
							tr[i + 1] <- tr[i] +
							(tr[i]) ^ 2 * (1 - tr[i]) * 2* N * s11 * T / n +
							(tr[i]) * (1 - tr[i]) * (1 - 2 * tr[i]) * 2 * N * s12 * T / n -
							(tr[i]) * (1 - tr[i]) ^ 2 * 2 * N * s22 * T / n +
							sqrt(tr[i] * (1 - tr[i])) * W +
							(((-2 * tr[i] + 1) / (4)) * (W ^ 2 - T / n))
		  
							# en caso de que por error de siulación
							# se obtenga un valor menor que 0
							if (tr[i + 1] <= 0) {
							tr[i + 1] <- 0
							}
		  
							# en caso de que por error de siulación
							# se obtenga un valor mayor que 1
							if (tr[i + 1] >= 1) {
							tr[i + 1] <- 1
							}
		  
						} else {
							tr[i + 1] <- 1
						}
					} else {
						tr[i + 1] <- 0
					}
				}
				
				replicas[, j] <- tr
			}
		}	else{
			for (j in 1:k){
				# Inicialización
				tr <- rep(0, times = n+1)
				tr[1] <- p0
		  
				# Bucle
				for (i in 1:n){
					if (tr[i] != 1){
						W <- sqrt(T/n)*rnorm(1)
			  
						tr[i+1] <- tr[i] + 
							u2*(1 - tr[i])*2*N*T/n +
							(tr[i])*(1-tr[i])*s11*2*N*T/n + 
							(tr[i])*(1-tr[i])*(1-2*tr[i])*s12*2*N*T/n -
							(tr[i])*(1-tr[i])^2*s22*2*N*T/n +
							sqrt(tr[i]*(1-tr[i]))*W +
							(((-2 * tr[i] +1)/(4)) * (W^2 - T/n))
				
						# en caso de que por error de siulación
						# se obtenga un valor menor que 0
						if (tr[i+1]<=0){
							tr[i+1] <- 0
						}
			  
						# en caso de que por error de siulación
						# se obtenga un valor mayor que 1
						if (tr[i+1]>=1){
							tr[i+1] <- 1
						}
					} else {
						tr[i+1] <- 1
					}
				}
			replicas[,j] <- tr
			}
		}
	}	else{
			if(u2 == 0){
				for (j in 1:k){
					# Inicialización
					tr <- rep(0, times = n+1)
					tr[1] <- p0
			  
					# Bucle
					for (i in 1:n){
						if (tr[i] != 0){
							W <- sqrt(T/n)*rnorm(1)
				  
							tr[i+1] <- tr[i] + 
								-u1*tr[i]*2*N*T/n +
								(tr[i])*(1-tr[i])*s11*2*N*T/n + 
								(tr[i])*(1-tr[i])*(1-2*tr[i])*s12*2*N*T/n -
								(tr[i])*(1-tr[i])^2*s22*2*N*T/n +
								sqrt(tr[i]*(1-tr[i]))*W +
								(((-2 * tr[i] +1)/(4)) * (W^2 - T/n))
					
							# en caso de que por error de siulación
							# se obtenga un valor menor que 0
							if (tr[i+1]<=0){
								tr[i+1] <- 0
							}
				  
							# en caso de que por error de siulación
							# se obtenga un valor mayor que 1
							if (tr[i+1]>=1){
								tr[i+1] <- 1
							}
						} else {
							tr[i+1] <- 0
						}
					}
					replicas[,j] <- tr
				}
			}	else{
					for (j in 1:k){
						# Inicialización
						tr <- rep(0, times = n+1)
						tr[1] <- p0
		  
						# Bucle
						for (i in 1:n){
							W <- sqrt(T/n)*rnorm(1)
				  
							tr[i+1] <- tr[i] +
								-u1*tr[i]*2*N*T/n +
								u2*(1 - tr[i])*2*N*T/n +
								(tr[i])*(1-tr[i])*s11*2*N*T/n + 
								(tr[i])*(1-tr[i])*(1-2*tr[i])*s12*2*N*T/n -
								(tr[i])*(1-tr[i])^2*s22*2*N*T/n +
								sqrt(tr[i]*(1-tr[i]))*W +
								(((-2 * tr[i] +1)/(4)) * (W^2 - T/n))
					
							# en caso de que por error de siulación
							# se obtenga un valor menor que 0
							if (tr[i+1]<=0){
								tr[i+1] <- 0
							}
				  
							# en caso de que por error de siulación
							# se obtenga un valor mayor que 1
							if (tr[i+1]>=1){
								tr[i+1] <- 1
							}
						}
					replicas[,j] <- tr
					}
				}
	}
	return(replicas)
}
```

Simularemos $k = 10$ trayectorias en $[0,1]$ de parámetros $\mu_1 = \mu_2 = s_{11} = s_{12} = s_{22} = 0$ y con una precisión de $n = 10^4$; esto es equivalente a simular trayectorias del modelo de Wright-Fisher neutral. Las trayectorias serán simuladas con la función $\texttt{trayectoriasWFMS()}$ y el resultado de estas simulaciones será asignado a una variable llamada *replicas*

```{r}
replicas <- trayectoriasWFMS(k = 10,
                             n = 1e4,
                             T = 1,
                             p0 = 0.5,
                             N = 100,
                             u1 = 0,
                             u2 = 0,
                             s11 = 0,
                             s12 = 0,
                             s22 = 0)
```

Las trayectorias serán graficadas con el paquete $\texttt{ggplot2}$. Utilizaremos, asimismo, el paquete $\texttt{latex2exp}$ para agregar expresiones matemáticas a los ejes.

```{r message=FALSE, warning=FALSE}
library(ggplot2)
library(latex2exp)
```
Para graficar las trayectorias con $\texttt{ggplot2}$ tenemos que construir un dataframe _largo_. Construiremos un data.frame llamado *Trayectorias* que tendrá un vector con los tiempos $t_i$ y los valores de las $k$ trayectorias $X_{t_i}$.

Necesitaremos los valores de $T$, $n$ y $k$ así que los asignaremos como variables generales.

```{r}
T <- 1
n <- 1e4
k <- 10
```


```{r}
Trayectorias <- data.frame(seq(from = 0, to = T, by = T/n), replicas)
```
Modificaremos los nombres de las columnas

```{r}
nombreTrayectoria <- c()
for (i in 1:k){
  nombreTrayectoria <- c(nombreTrayectoria, paste("Trayectoria", i, sep = ""))
}
names(Trayectorias) <- c("Generacion", nombreTrayectoria)
```

La construcción del dataframe _largo_ se hará mediante el paquete $\texttt{reshape2}$
```{r}
library(reshape2)
```

Utilizaremos la función $\texttt{melt}()$ del paquete $\texttt{reshape2}$ para construir el dataframe apropiado para le paquete $\texttt{ggplot2}$.

```{r}
Trayectorias <- melt(Trayectorias,
                       id.vars = 'Generacion', 
                       variable.name = 'Trayectorias')

names(Trayectorias)  <- c("Generacion", "Trayectorias", "Frecuencia")
```

La trayectoria será graficada con la función $\texttt{ggplot()}$. Para cambiar el color de las trayectorias se debe cambiar el parámetro $\texttt{colour=}$ dentro de $\texttt{geom_line()}$. 
```{r}
ggplot(Trayectorias, 
         aes(Generacion, Frecuencia, group = Trayectorias)) + geom_line(alpha = 0.5, colour="orangered3") + theme(
    panel.background = element_rect(fill = "gray87",
                                  colour = "gray87",
                                  size = 0.5, linetype = "solid"),
    panel.grid.major = element_line(size = 0.5, linetype = 'solid',
                                  colour = "white"), 
    panel.grid.minor = element_line(size = 0.25, linetype = 'solid',
                                  colour = "white")
    ) + coord_cartesian(ylim = c(0, 1), xlim = c(0, T)) +
  ylab(TeX("X_t")) +
  xlab(TeX("t"))
```
